【裁判字號】    99,抗,536
【裁判日期】    990426
【裁判案由】    假扣押
【裁判全文】
臺灣高等法院民事裁定                   99年度抗字第536號
抗  告  人  乙○○
上列抗告人因與相對人甲○○間假扣押事件，對於中華民國99年
3月19日臺灣臺北地方法院99年度裁全字第929號裁定提起抗告，
本院裁定如下：
    主  文
抗告駁回。
抗告費用由抗告人負擔。
    理  由
一、本件聲請及抗告意旨略以：伊與相對人係同父異母之姊弟關
    係，相對人平日即熟知伊所有銀行存摺、印章放置地點，詎
    相對人利用伊出國旅遊期間，擅自取得伊存摺、印章後，盜
    領伊銀行存款，嗣後並搬離臺北市○○○路344巷15號2樓住
    處（下稱系爭處所），去向不明。茲伊已向臺北市政府警察
    局大同分局延平派出所報案，以求能追回被盜領款項之機會
    ，為免相對人有隱匿財產、逃匿規避之行為，恐日後有不能
    執行或甚難執行之虞，乃聲請本件假扣押，是伊均已盡釋明
    之責。況伊已陳明願供擔保以補釋明之不足，詎原裁定仍以
    伊未盡釋明之責，駁回伊之聲請，顯屬不當，爰請求廢棄原
    裁定等語。
二、按債權人就金錢請求或得易為金錢請求之請求，欲保全強制
    執行者，得聲請假扣押；假扣押非有日後不能強制執行或甚
    難執行之虞者，不得為之；請求及假扣押之原因應釋明之；
    前項釋明如有不足，而債權人陳明願供擔保或法院認為適當
    者，法院得定相當之擔保，命供擔保後為假扣押，民事訴訟
    法第522條第1項、第523條第1項、第526條第1項、第2項分
    別定有明文。是債權人聲請假扣押，應就其「請求」及「假
    扣押之原因」加以釋明，釋明如有不足，而債權人陳明願供
    擔保或法院認為適當者，法院得命相當之擔保，命供擔保為
    假執行。然供擔保係補釋明之不足，並非可代替釋明，債權
    人釋明責任，未因可供擔保而得免除，故債權人就其請求及
    假扣押之原因，如未提出證據以為釋明，即非釋明不足，法
    院自不得命供擔保而為假扣押。
三、查抗告人主張相對人利用伊出國旅遊期間，盜領伊銀行存款
    ，去向不明，為免相對人有隱匿財產、逃匿規避行為，恐日
    後有不能強制執行或甚難以執行之虞，乃聲請本件假扣押，
    並提出護照、銀行存摺、臺北市政府警察局大同分局延平派
    出所報案三聯單等影本為證（原法院卷第8至22頁）。惟上
    開證據固得釋明抗告人就其假扣押之請求；至假扣押之原因
    ，即相對人有何逃匿、脫產，致抗告人日後有不能強制執行
    或甚難執行之虞之情事，抗告人雖泛稱相對人已搬離系爭處
    所，去向不明等語，然縱若屬實，亦不得遽此即認相對人有
    何浪費財產、增加負擔或將其財產為不利益處分，致達於無
    資力狀態等不能強制執行之情事，或相對人有將移住遠方或
    逃匿等甚難執行之虞等假扣押之原因，難認抗告人已盡釋明
    之責。茲抗告人亦未提出其他能供即時調查之證據，自難認
    抗告人已提出可使法院信其主張為真實之假扣押原因證據，
    難謂已盡釋明之責。依上開說明，原法院以抗告人未盡釋明
    之義務，核與假扣押要件不符為由，裁定駁回其聲請，於法
    並無不合。抗告意旨指摘原裁定不當，求予廢棄，為無理由
    ，應予駁回。
四、據上論結，本件抗告為無理由，爰裁定如主文。
中    華    民    國    99    年    4     月    26    日
                    民事第三庭
                        審判長法  官  林敬修
                              法  官  張靜女
                              法  官  吳青蓉
正本係照原本作成。
不得抗告。
中    華    民    國    99    年    4     月    28    日
                              書記官  吳碧玲

司法院資訊處製作；財團法人民間司法改革基金會備份。
